臺灣新竹地方法院刑事判決　　　　　　　96年度易字第349 號
公　訴　人　臺灣新竹地方法院檢察署檢察官
被　　　告　乙○○　原名陳瑋.
　　　　　　甲○○　原名吳素.
共　　　同
選任辯護人　喬國偉律師
上列被告等因傷害等案件，經檢察官聲請簡易判決處刑（96年度
偵字第634 號），本院認不宜適用簡易程序，改依通常程序審理
後，判決如下：
    主  文
乙○○犯傷害罪，處有期徒刑拾月；減為有期徒刑伍月，如易科
罰金，以新臺幣壹仟元折算壹日；被訴毀損器物罪部分無罪。
甲○○犯傷害罪，處有期徒刑陸月，如易科罰金，以新臺幣壹仟
元折算壹日；減為有期徒刑月，如易科罰金，以新臺幣壹仟元
折算壹日。
    事  實
一、乙○○與甲○○係夫妻關係，因乙○○與丙○○有情感與金
    錢之糾葛，於民國95年12月1 日上午10時許，乙○○前往丙○○所任職位於新竹市○○路115 號萊爾富便利商店，竟出
    於傷害人身體的犯罪意思，以手掌揮擊丙○○臉部，致丙○○受有頭部鈍挫傷併輕微腦震盪及臉部瘀青血腫之傷害。
二、甲○○因認丙○○與其夫即乙○○有不正常之交往，且有金
    錢之往來，致甲○○心生不滿，復懷疑其夫前往丙○○之上
    班地點，乃於95年12月4 日上午10時40分許，前往丙○○所
    任職之上開便利商店，竟發現其夫果在上開地點，即滿懷怒
    氣並手持安全帽進入上開便利商店，問店員丁○○丙○○在
    何處，經店員以手指在後場處時，即手持安全帽並以腳把已
    上鎖之後場門踢開後，進入員工專用之後場辦公室，乙○○
    亦尾隨進入，甲○○竟出於傷害人身體的犯罪意思，以手持
    安全帽（未扣案）毆打丙○○，經丙○○出手抵擋，致其受
    有左手前臂挫傷之傷害，隨即甲○○仍怒氣未消離開辦公室
    ，乙○○亦尾隨在後離開，嗣經丙○○報警，由警員田國山
    到場處理，另於同日上午11時47分許，乙○○並就甲○○的
    上開行為傳簡訊予丙○○向其道歉，始知上情。
    理  由
壹、程序部分：
一、按傳聞法則之重要理論依據，在於傳聞證據未經當事人之反
    對詰問予以核實，乃予排斥，惟若當事人已放棄對原供述人
    之反對詰問權，於法院審判時表明同意該等傳聞證據可作為
    證據，基於證據資料愈豐富，愈有助於真實發現之理念，並
    貫徹刑事訴訟法修法加重當事人進行主義之精神，確認當事
    人對於證據能力有處分權之制度，傳聞證據經當事人同意作
    為證據，法院認為適當者，亦得為證據。另當事人對於傳聞
    證據表示「沒有意見」，而未於言詞辯論終結前聲明異議（
    Without Objection ），應視為已有將該等傳聞證據採為證
    據之同意，此刑事訴訟法第159 條之5 定有明文。本案被告
    2 人於本院審理程序中，對檢察官提出證據方法之證據能力
    ，已表示沒有意見，另辯護人僅表示「證人丁○○於警局詢
    問時之證述」沒有證據能力；又本案檢察官於本院審理程序
    中，對被告2 人提出之錄影光碟及光碟之譯文證據方法之證
    據能力，已表示沒有意見；而本院依職權調查之國軍新竹地
    區醫院附設民眾診療服務處96年8 月20日醫察字第09600005
    24號函及所附之病歷、照片證據方法之證據能力，業據被告
    、辯護人、檢察官等人表示沒有意見，迄本院辯論終結前，
    檢察官、被告及其辯護人等亦未具狀爭執本案證據之證據能
    力，依刑事訴訟法第159 條之5 第2 項之規定，應視為檢察
    官、被告及其辯護人等已同意本案相關之傳聞證據，除爭執
    部分，餘均可作為證據，本院斟酌本案卷內之證據並非非法
    取得，亦無證明力明顯過低之情形，且經本院於審判期日依
    法進行證據之調查、辯論，當事人於訴訟上之程序權，已受
    保障，前開各該不爭執證據，均得採為證據，先予敘明。
貳、實體方面之有罪判決部分：
一、認定犯罪事實所根據的證據及其認定的理由：
（一）被告乙○○、甲○○分別於警局詢問時、檢察官偵查中、
      本院準備程序及審理程序訊問時之供述及證述。
（二）證人即告訴人丙○○於警詢時、偵查中及本院審理程序訊
      問時之指訴及證述。
（三）證人丁○○於偵查中及本院審理程序訊問時之具結證述；
      證人即警員田國山於本院審理程序訊問時之具結證述。
（四）國軍新竹地區醫院附設民眾診療服務處診斷證明書2 紙在
      卷可證。
（五）被告提出之錄影光碟1 片及光碟之譯文1 份，國軍新竹地
      區醫院附設民眾診療服務處96年8 月20日醫察字第096000
      0524號函及所附之病歷、照片1 份，簡訊內容1 紙在卷可
      查。
二、對於被告乙○○、甲○○（及其辯護人）辯解，本院的判斷
    ：
    本件訊據被告2 人均辯稱：檢察官起訴的不是事實，告訴人
    找證人作偽證，導致檢察官誤認而起訴，我們有提出證人新
    的證詞，希望還我們清白等等。而辯護人為被告2 人辯解：
    第一、附民代理人稱證人丁○○被抓到店裡心理強制作用，
    我們認為是附民代理人自己的判斷，是不是因為這點而改變
    證人的口供請庭上斟酌。第二、附民代理人說被告有強烈的
    動機才會有毆打的事實，我們判斷事實應該是先從行為來判
    斷動機，從動機來判斷是否有此事實我們認為不妥。為被告
    辯護部分，被告12月1 日至被害人工作處所，請斟酌審判筆
    錄第33頁告訴人當時的情緒應該是更激動，而不是被告乙○○的情緒激動而有動手毆打告訴人的行為。第二點、附民代
    理人說告訴人抓被告的手不會腦震盪值得商榷。另外，告訴
    人12月1 日從後場出來，證人稱沒有看到被害人的傷勢，如
    果依照照片外觀上應該非常明顯，所以認為縱使有驗傷報告
    也認為沒有因果關係存在，不認為是被告乙○○所為。被告
    甲○○的部分，雖然很生氣，如果僅依其很生氣來判斷有此
    事實存在，我們認為不足以證明。證人證稱有看到告訴人受
    傷是因為來開偵查庭庭前告訴人有把受傷的情形讓他看。告
    訴人之前說是右手受傷，後來是經由庭上提示驗傷單為左手
    受傷，才改稱為左手受傷，我們認為此部分值得斟酌。我們
    認為單憑告訴人指訴不能作為證據等等。經查，本院基於下
    列理由，認為被告乙○○、甲○○及其辯護人之前開辯解，
    均不足採信：
（一）告訴人即被害人丙○○於95年12月1 日受有頭部鈍挫傷併
      輕微腦振盪及臉部瘀青血腫，及於95年12月4 日受有左手
      前臂挫傷等情，有國軍新竹地區醫院附設民眾診療服務處
      診斷證明書2 紙，國軍新竹地區醫院附設民眾診療服務處
      96年8 月20日醫察字第0960000524號函及所附之病歷、照
      片1 份可資佐證，是告訴人分別於95年12月1 日及同月4
      日皆受有傷害之情，已可認定。
（二）告訴人即被害人丙○○於95年12月1 日所受之傷害，確係
      被告乙○○毆打所造成，理由如下：
  １、證人即告訴人丙○○於本院審理訊問時具結證稱：乙○○
      戴著工作用的白色棉布手套往我的臉打過來，造成我的左
      眼瘀血及嘴唇流血等語明確，已詳述受害情節。
  ２、又證人即在場的店員丁○○於檢察官偵查中已具結證稱：
      被告乙○○離開之後，告訴人眼睛部分有受傷（見臺灣新
      竹地方法院檢察署96年度偵字第634 號偵查卷宗第39頁）
      等語屬實，證人即丁○○與證人即告訴人丙○○之前開證
      述相符，可佐證告訴人所受之傷害，應即係被告乙○○所
      造成。
  ３、再被告乙○○於本院審理時供稱：是丙○○抓著我的手，
      歇斯底里的，抓我的手自己打自己等語，已承認其手有碰
      觸到告訴人。
  ４、況且，告訴人受有頭部鈍挫傷併輕微腦震盪及臉部瘀青血
      腫之傷害，顯然當時臉部受創之力量甚大，方會造成如此
      嚴重之傷害，若果係告訴人歇欺底里發狂抓著被告乙○○
      的手自己打自己，衡情被告乙○○應有足夠的時間查覺告
      訴人不正常之舉動，而有驚嚇退卻之動作，在告訴人抓著
      其手揮打自己之同時，被告之手應有一股力量抵銷告訴人
      之力量，而不至產生如此嚴重之傷害，故被告乙○○所辯
      係告訴人抓其手自己打自己等等，顯係事後卸責之詞，不
      足採信。
（三）告訴人丙○○於95年12月4 日所受之傷害，確係被告甲○○所造成，理由如下：
  １、證人即告訴人丙○○於本院審理訊問時具結證稱：因為門
      鎖起來了，甲○○就用腳踹門，門就開了，然後就直接拿
      安全帽砸我的頭，我就用右手去擋，造成我的右手挫傷；
      她又再砸1 次，我就又再擋她，那時候她老公就進來說妳
      在幹嘛，後來他們就吵著出去；第1 次是用右手去擋她，
      造成手機掉下來，所以我去撿手機，所以她再次打過來的
      時候我是用左手去擋，左手的受傷比較嚴重等語明確，已
      詳述受害情節。
  ２、又證人丁○○於檢察官偵查中亦具結證稱：吳素妍（即被
      告甲○○）離開店內後，告訴人有受傷；吳素妍還沒有來
      時，告訴人沒有受傷（見同上偵查卷第39頁）等語屬實。
      又於本院審理時具結證稱：乙○○來的時候我有把他擋在
      外面沒有讓他進到店裡面，沒有多久甲○○就進到店內，
      當時她手持安全帽，就衝進店裡面，直接去後場，當時後
      場門是關著的，當時她有試著開，門是鎖著的，她就用腳
      直接把門踢開，門踢開她就直接進去，乙○○沒有多久也
      就跟著進去；我有聽到甲○○問乙○○說你來這幹嘛，哪
      裡不好買偏偏來這裡買；甲○○與乙○○走出後場辦公室
      的時候，女的還是很生氣，男的看起來表情有點理虧的樣
      子；進來之後生氣的對象是針對我們店長（即告訴人丙○○）等語明確。上開證詞，已可佐證告訴人所受之傷害，
      應即係被告甲○○所造成。
  ３、再證人即到場處理之警員田國山於本院審理時具結證稱：
      被害人比他的左手臂給我看，我看到手有擦傷，他的表情
      蠻驚慌的，擦傷的範圍大概1 個拇指紅紅的；我有問他傷
      是怎麼造成的，他說是吳素妍（即被告甲○○）打的；我
      記得有跟我講用安全帽打的；從值班跟我講有這件事情後
      ，到達現場大概花3 、4 分鐘，跟店員講之後，1 、2 分
      鐘被害人就出來等語屬實，亦可佐證告訴人所受之傷害，
      應即係被告甲○○所造成。
  ４、況且，被告甲○○亦於本院審理訊問時承認，95年12月4
      日發現其老公在告訴人的店裡買飲料時很生氣，可證被告
      確有傷害告訴人之動機。
  ５、再查，被告甲○○之夫即同案被告乙○○於當日事發後之
      上午11時47分即傳一則簡訊向告訴人道歉，內容如下：「
      我對我太太的行為向妳道歉，我剛也打了她一巴掌，…」
      ，此有簡訊內容1 紙在卷可查，更加佐證被告甲○○當日
      確有傷害告訴人之行為。
  ６、綜上，被告甲○○確有傷害告訴人之動機，且告訴人在被
      告甲○○離開後，即受有左手前臂挫傷之傷害，並經證人
      丁○○、田國山證述屬實，兩者間顯然具有相當因果關係
      ，而堪認定被告甲○○確有傷害告訴人之事實。足見被告
      甲○○所辯，顯係事後卸責之詞，不足採信。
（四）至於辯護人為被告甲○○辯解：告訴人先說右手受傷，後
      來經由法院提示驗傷單為左手受傷後，才改稱為左手受傷
      ，值得斟酌等語部分。本院認或如告訴人及其代理人所稱
      ：先打右手，後再打左手，右手臂受傷的部分沒有提出告
      訴，因為左手臂受傷比較嚴重；或係因時間久遠（離案發
      時間已8 、9 月之久），以致告訴人記憶模糊，誤以為當
      初受傷之部位係右手（亦有人之左右方向感辨識能力較差
      ）。然告訴人對於受被告甲○○持安全帽毆打之情指訴前
      後一致，且其左手前臂確受有傷害，並經上開2 位證人的
      證述明確，縱其受傷之當時情狀未能詳細正確描述，亦無
      礙本院對被告甲○○確有持安全帽毆打告訴人左手前臂之
      認定。
（五）末查，證人丁○○於本院審理期間曾受被告甲○○之要求
      ，到被告2 人經營之髮廊錄影，接受被告甲○○之訊問，
      致使證人丁○○自承心理上受有壓力，則關於證人丁○○
      於本院審理訊問時具結證稱沒有看到告訴人受傷等等，非
      但與其於偵查中之證述不符，且因事發2 次證人丁○○均
      證稱有聽到爭吵聲音，再由照片觀之，告訴人第1 次臉部
      受傷部位相當明顯，第2 次受傷時，尚有警員到場處理，
      警員並清楚指稱告訴人確受有傷害之情，則證人丁○○既
      身為店員且均在場，豈有均不關心店長（即告訴人）發生
      何事之理？其於本院審理時竟稱均未查覺店長受有傷害，
      顯不合常情，是認證人丁○○於本院上開部分之證述，顯
      係迴護被告2 人之詞，不足採信。
（六）綜上所述，被告乙○○、甲○○前開辯稱顯屬事後卸責之
      詞，不可採信，是本件事證已經明確，被告乙○○、甲○○2 人之犯行均足以認定，其等所為均應予以依法論罪科
      刑。
三、論罪科刑的理由：
（一）論罪：被告乙○○、甲○○2 人所為，均係犯刑法第277
      條第1 項之普通傷害罪。
（二）科刑：
  １、主刑：審酌被告乙○○、甲○○2 人均不思理性解決紛爭
      ，竟因情感及金錢糾紛即動手傷人，自制能力不佳，被告
      乙○○徒手毆打告訴人丙○○之臉部，及被告甲○○持安
      全帽毆打告訴人丙○○之左手前臂，侵害告訴人之身體法
      益，及告訴人所受傷害程度，並分別就被告2 人之犯罪動
      機、手段，以及犯罪後飾詞狡辯、毫無悔意，以及告訴人
      體諒被告甲○○之心境求處較輕之刑等一切情狀，各量處
      如主文所示之刑，並就被告甲○○部分，諭知易科罰金之
      折算標準。又查被告2 人所犯上開之罪，犯罪時間均係在
      96 年4月24日以前，核與中華民國九十六年罪犯減刑條例
      第2 條第1 項第3 款規定相符，應予減刑，爰依法減刑如
      主文所示，並均諭知易科罰金之折算標準（被告乙○○部
      分，依中華民國九十六年罪犯減刑條例第9 條之規定），
      以示懲儆。
  ２、不另為沒收之說明：至於被告甲○○持以傷害被害人左手
      前臂所使用之安全帽1 頂，既非違禁物、且未扣案，為免
      將來執行困難，爰不予宣告沒收，併此敘明。
、實體方面之無罪判決部分：
一、聲請簡易判決處刑意旨略以：被告乙○○基於毀損他人物品
    之犯意，將告訴人丙○○所有行動電話折斷而毀損之。因認
    被告乙○○係犯刑法第354 條之毀損器物罪等等。
二、本院判斷：
（一）臺灣新竹地方法院檢察署檢察官（下稱檢察官）指被告乙○○涉嫌觸犯前開毀損器物罪嫌，所引用的證據有：(1)被
      告乙○○於警詢時、偵查中之供述。(2)告訴人即被害人丙○○於警詢及偵查中之指訴。(3)手機毀損之照片2 張等等
      。
（二）本院認為基於下列理由，應判決被告乙○○毀損器物部分
      無罪：
  １、被告乙○○辯稱：檢察官起訴的不是事實等語。而辯護人
      為被告乙○○辯解：手機毀損的狀況，是事後告訴人才告
      知證人他的手機壞了，手機壞了是在12月4 日作筆錄才拿
      出來，這個手機是否確實為告訴人的手機，是否確實為12
      月1 日造成的，我們認為告訴人指訴不實在等語。
  ２、如前程序部分所述：本案被告乙○○及其辯護人於本院審
      理程序中，對檢察官提出有關毀損部分證據方法之證據能
      力，已表示沒有意見；迄本院辯論終結前，被告乙○○及
      其辯護人亦未爭執本案有關毀損器物部分證據之證據能力
      ，依刑事訴訟法第159 條之5 第2 項之規定，應視為被告
      已同意本案相關之傳聞證據，均可作為證據，本院斟酌本
      案卷內之證據並非非法取得，亦無證明力明顯過低之情形
      ，且經本院於審判期日依法進行證據之調查、辯論，被告
      於訴訟上之程序權，已受保障，前開各該證據，均得採為
      證據，先予敘明。
  ３、茲依上開本院認定有證據能力之證據，認定事實如下：
    (1)本件檢察官認定被告乙○○涉犯前開毀損器物罪嫌最直接
      之證據，即係認有告訴人即被害人丙○○指訴被告乙○○
      將其所有之行動電話折斷，及手機毀損之照片2 張等等。
    (2)按刑法第354 條之毀損器物罪乃屬結果犯，故除須有毀損
      行為外，尚須有構成要件結果的發生，且該結果的發生必
      須是因為行為人之毀損行為所導致，亦即兩者間須有因果
      關係存在，否則，行為人並不構成本罪，此合先敘明。
    (3)本院基於以下理由認公訴人所舉之證據並不足以作為被告
      乙○○毀損器物部分有罪之認定，茲分析如下：
      告訴人雖指稱被告乙○○於95年12月1 日上午10時20分
        許，將其所有之折疊式行動電話折斷，且抽出裡面的SI
        M 卡，再於當日下午到店裡返還等情，惟查，除告訴人
        之指訴及手機毀損之照片2 幀外，並無他人親眼目睹被
        告有毀損告訴人手機之行為，是尚難僅憑告訴人片面之
        詞，即遽論上開折斷手機之行為，為被告乙○○所為。
      依告訴人指述之案發現場，僅有告訴人與被告乙○○在
        場，亦即，本案發生經過，惟有告訴人與被告乙○○知
        之最詳，惟被告乙○○已矢口否認有折斷手機之行為，
        是事實真相如何，尚待其他事實以為佐證。
      又本案發生後，告訴人遲至同月4 日（已經過3 日）始
        行報案，則本案之受損手機，是否確於案發當日受損，
        亦或報案前不詳時間受損，亦有諸多疑點。
      再證人即在場當班的丁○○於本院審理訊問時具結證稱
        ：12月1 日乙○○離開之後，我確定後來沒有看到他，
        店長出來後也沒有說毀損手機的事等語明確。是告訴人
        指稱當日下午被告乙○○到店裡返還SIM 卡之情，亦無
        法得到證人丁○○之證實。
      況且，告訴人於本院審理時先稱：「但是SIM 卡同一天
        下午我看完醫生之後他有拿到店裡面還給我（見本院96
        年度易字第349 號卷宗第80頁）。」，後稱：「12月1
        日下午那天我在店裡的時候乙○○進來店裡還SIM 卡，
        他老婆也是馬上就進來，後來等他們走了之後我才去就
        醫（見同上卷宗第89頁）。」，其陳述顯然前後矛盾，
        則是否確有拿取SIM 卡後再返還之情更屬不明。
      綜上所述，公訴意旨所認定之毀損行為與系爭行動電話
        折斷之因果關係已無從認定，證諸前開說明，自應為無
        罪之諭知。
三、依照刑事訴訟法第154 條第2 項規定，犯罪事實應依證據認
    定之，無證據不得認定犯罪事實，從而，本件公訴人所提出
    之證據，均無法證明被告乙○○確有毀損器物之情事，尚難
    僅憑告訴人之指訴及手機毀損照片2 幀，即遽指被告乙○○
    有毀損器物罪刑，再告訴人證稱被告乙○○於95年12月1 日
    下午有拿SIM 卡到店裡還她之情，亦無法得到證人丁○○之
    證實，自亦無法據為不利被告乙○○之認定。綜上所述，公
    訴人引為被告乙○○犯罪證據之資料，均容有合理之懷疑性
    存在，致使本院無從為被告乙○○毀損器物部分有罪之確信
    。此外，復查無其他積極事證足認被告乙○○確有聲請簡易
    判決處刑意旨所指之犯行，既不能證明被告乙○○犯毀損器
    物罪，依照刑事訴訟法第301 條第1 項規定不能證明被告犯
    罪或其行為不罰者，應諭知無罪之判決，是本院自應依法諭
    知被告乙○○毀損器物部分無罪之判決。
肆、適用法律依據：
一、程序法方面：刑事訴訟法第452 條、第284 條之1 、第299
    條第1 項前段、第301 條第1 項。
二、實體法方面：刑法第277 條第1 項、第41條第1 項前段，刑
    法施行法第1 條之1 第1 項、第2 項前段，中華民國九十六
    年罪犯減刑條例第2 條第1 項第3 款、第7 條、第9 條，判
    決如主文。
本案經檢察官郭進昌到庭執行職務。
中　　華　　民　　國　　96　　年　　10　　月　　5 　　日
                  刑事第四庭法　官  馮俊郎
以上正本證明與原本無異。
如不服本判決應於收受本判決後10日內向本院提出上訴書狀，其
未敘述上訴理由者，並得於提起上訴後10日內向本院補提理由書
狀（均須按他造當事人之人數附繕本）「切勿逕送上級法院」。
中　　華　　民　　國　　96　　年　　10　　月　　5 　　日
                            書記官  鄧雪怡
附錄本件論罪科刑實體法條全文：
刑法第277 條第1 項：
傷害人之身體或健康者，處3 年以下有期徒刑、拘役或1 千元以
下罰金。（罰金之貨幣單位改為新臺幣，並提高為30倍）
